【裁判字號】    88,訴,213
【裁判日期】    890107
【裁判案由】    損害賠償
【裁判全文】
臺灣新竹地方法院民事判決  八十八年度訴字第二一三號
    原      告  乙○○
    訴訟代理人  許美麗律師
    複代理人    王彩又律師
    被      告  六福開發股份有限公司  設新竹縣關西鎮仁安里拱子溝六十號
    法定代理人  甲○○        .
    訴訟代理人  孫建國律師
    複代理人    郭惠吉律師
右當事人間損害賠償事件，本院判決如左：
      主      文
被告應給付原告新臺幣壹佰拾捌萬捌仟捌佰陸拾元及自民國八十八年三月二十六
日起至清償日止，按週年利率百分五計算之利息。
原告其餘之訴駁回。
訴訟費用由被告負擔三分之一；餘由原告負擔。
本判決第一項得假執行；但被告如於假執行程序實施前，以新臺幣壹佰拾捌萬元為
原告預供擔保，得免為假執行。
原告其餘假執行之聲請駁回。
      事      實
甲、原告方面：
壹、聲明：
一、被告應給付原告新台幣（下同）三百七十三萬八千二百五十九元，及自起訴狀繕
    本送達之翌日起至清償日止，按年息百分之五計算之利息。
二、本判決請依職權或准原告提供擔保，宣告假執行。
貳、陳述：
一、原告於民國（下同）八十七年七月五日傍晚七時許，與訴外人陸正民、陸韻婷三
    人至前開六福村主題遊樂園，購買每張三百五十元之星光票入園，乘坐被告公司
    大怒神超高速上下電動遊樂機，因該遊樂設備安全設施不良，防護設備不週，及
    人員操作失當，致原告於該遊樂設備自由落體落地時，頸椎損傷，併第五、六頸
    椎半脫位及椎間盤突出，身受重傷，此除有已呈庭之原證一入場券、統一發票及
    診斷證明書可證外，並有財團法人羅許基金會羅東博愛醫院診斷證明書可證（原
    證十八），原告因搭乘被告公司遊樂設施致受傷害，至為顯然。
三、被告公司提供之遊樂設施「大怒神」，不具合理期待之安全性，有以下
    事證可明：
（一）被告公司開設之六福村主體遊樂園提供之「大怒神」電動遊樂機，係一從高處
      忽然快速墜落之遊樂設施，利用自由落體快速墜落之驚險設施，該設施基本構
      造上原具有相當程度之危險性，此由被告自承設有警告標示（參被告所提出證
      物八之警告牌）及被告公司主張之遊客乘座配合事項可知，該設施若無安全上
      之顧慮、若無肇致傷害之高危險性，被告何須有此作為？
（二）被告公司所提供之「大怒神」快速墜落遊樂設施具有相當程度之危險性，已如
      前述，尤其該遊樂設施之設計為忽然快速墜落，至某一點乍然停止，向下俯衝
      之速度在忽然停止時造成之反射力道，易致頸椎受到震壓而重創，故此類型之
      遊樂設施關於頸部之防護設施甚為重要，此觀外國對於快速墜落遊樂設施均有
      護頸設施可明（參宋振秀呈送台灣新竹地方法院檢察署之照片）。茲被告公司
      庭訊時當庭否認須有護頸設施，暫勿論是否足採，已證被告公司缺少該項防護
      設施係事實，依此被告公司即有設施不當之疑。雖關於護頸設施之需要否，被
      告公司以國外之遊樂設施不同，不可同日而語置辯，被告公司此言實有損該公
      司專營遊樂設施之專業信譽，更突顯被告公司漠視乘客生命安全之心態，遊樂
      設施之設計原理若相同，所可能發生之危險，自同理可證，為作到盡善盡美之
      危險防護措施，有危險之可能即應事先預防，既可為如此防護設施，為何不為
      ？難道非要犧牲數個被害人、發生數次，應證此危險，始肯承認該防護之重要
      ？始予裝設？被告公司前述抗辯，不僅不足為採，益證被告公司輕視乘客安全
      ，不負責任之經營理念。
（三）搭乘利用高處快速墜落之遊樂設施，有造成如原告所受傷害之危險，有另一案
      件遊客宋振秀之案例可參，雖宋振秀所搭乘係被告公司所提供之另一遊樂設施
      「火山歷險記」，然該遊樂設施與原告所搭乘之「大怒神」都是利用快速墜落
      、自由落體原理所設計之高度刺激遊樂設施，故其所具之危險性相同，足為重
      要之佐參。查原告因搭乘「大怒神」後，隨即身體不適，症狀「頸部酸痛兩上
      肢麻木感」（參原證四、診斷證明書）、「頸痛和麻痛在兩側前臂以上、頸部
      之後」（參原證九、國軍桃園總醫院出院病歷摘要主訴欄），而同樣宋振秀搭
      乘快速墜落之「火山歷險記」遊樂設施，立即就醫之症狀亦係「頸部酸痛、雙
      手麻痛、左手無力」（參原證六、宋振秀診斷證明書），國軍台中總醫院病歷
      摘要記載「病患自述在87-8-29自高處下落至頸脊嚴重疼痛及雙手麻痛，被送
      至國軍桃園八０四總醫院急診，逕轉入本院住院，治療。」（參原證十一），
      二人症狀完全雷同，近乎相同。且檢查之結果受傷狀況亦類似，如原告「第
      五、六頸椎半脫位及椎間盤突出。」（參原證一），宋振秀亦係「87-8-29 頸
      椎ｘ光：頸椎弧度變化，第四、五及五、六頸半滑脫。頸錐斷層：第五頸椎骨
      折。頸椎核磁共振：頸脊髓挫傷，第四、五及五、六椎間盤突出併雙側神經根
      症候」（參原證十一）。是以，被告公司所提供之上述遊樂設施原具相當程度
      之危險性，原告確因搭乘遊樂設施致受傷害，殆無疑義。
（四）又被告所設置快速自由落體之「大怒神」遊樂設施，確實可能造成乘座者之頸
      椎傷害，有國立台灣大學醫學院附設醫院八十八年九月三日（八八）校附醫秘
      字第一九九六六０號函及國軍台中總醫院八十八年九月十八日（八八）民診查
      字第０九四九號函可稽（參原證十四），益可證明被告公司所設置之遊樂設施
      確實具有某程度之危險性而會導致乘客受傷。
四、被告公司以系爭遊樂設施係經合法進口、且經正常維修置辯，並不足採：
（一）縱「大怒神」遊樂設施係經合法進口，且經正常維修，但並不表示該遊樂設施
      之設置毫無瑕疵或無管理不善之處，例如座位上雖置有上向翻動之防護固定欄
      ，惟此僅防護乘客於高速墜落時飛出遊樂設施外，但在高速之墜落下，對於乘
      坐者之頸部並無任何防護措施（高速著地時有反作用力，易致頸部受震傷），
      致原告於乘坐時，因頸部未受防護，而於高速著地時，頸部受到震壓受傷。又
      被告所提出之試車表，僅係一般機械之維修，無法證明該遊樂設施無不致人受
      傷之危險，或設置上無不當（實際上缺少護頸設施），或人員已切實執行遊戲
      規則。而此種遊樂設施之設置不當致乘座者受傷係機率問題，不能因別人乘坐
      未受傷為由，遽以推論遊樂設施安全無虞，被告得以免責。按縱使最完善之品
      質管制系統，因機器於製造過程中之偶發性失誤所不能避免之脫線產品，亦不
      足為製造人免責之事由（黃明陽著淺論發展上危險之責任，載於消費者保護研
      究第一輯第一三五至一四七頁參照）。被告不得以其按時維修機器即得主張免
      責。
（二）次查遊樂設施係依主管單位所發布之管理辦法設置，並經合法設立之機械技師
      事務所之合格技師定期施作安全檢查，並不保證該遊樂設施絕無瑕疵或不會出
      事致人傷亡，否則最近外國陸續發生雲霄飛車或自由落體（即本件之大恕神）
      之遊樂設施在高空中卡住不動或乘客掉落遊樂施外之地面，是其設置不符合主
      管單位之管理辦法？或其未請合格技師定期施作安全檢查？是被告所提出之安
      全檢查報告書、合格證明書實無法為其免責之證明。
五、被告公司聲稱系爭遊樂設施歷經二百十六萬人次使用均無人受傷，被告公司片面
    之詞，已不足採，事實上亦不足為被告公司免責之事證：
（一）查因搭乘被告公司所提供之快速、超高速墜落遊樂設施，致造成如原告傷害之
      案例，尚有他人，原告之案例並非個案，就原告所知八十七年間向新竹縣消費
      爭議委員會申訴請求調解之類似案件即有四件（參原證五、新竹縣政府開會通
      知單）。再者，另一名遊客宋振秀所搭乘之快速墜落遊樂設施所受傷之部位與
      原告完全一致（參原證六、宋振秀之診斷證明書），益足證快速、超高速墜落
      遊樂設施確會造成某機率下乘客之受傷，尤其在無護頸之設施下，更易造成乘
      客頸椎受傷。是被告辯稱其設施安全無虞，遊客不致於受傷，被告之遊樂設施
      自提供遊客使用至本件事故發生日止，歷經二百十六萬人次使用，乘客於乘坐
      後均安然無恙之辯稱，顯屬不實。
（二）又查，遊樂設施之設置具危險性致乘座者受傷係機率問題，豈能因別人乘坐未
      受傷為由，遽以推論遊樂設施安全無虞，原告確係搭乘被告公司之遊樂設施後
      受傷，受傷事實既在，如何以他人使用未發生問題，遽予推翻既成之事實？況
      別無他人受傷僅為被告片面之詞，承如日前凱楠汽車暴衝事件，台北地方法院
      民事庭審理調查結果（八十七年訴字第二二五三號），認定雖經車輛研究測試
      中心鑑定稱找不到車輛的故障或瑕疵足以產生「無預期加速ＵＡ」事件所必然
      的「無預期性的大動力輸出」或「煞車失效」的任何證據，惟認「商品於製造
      上每有『脫線產品』之產生，『脫線產品』之所以為『脫線產品』，『脫線產
      品』之所以產生法律上應如何評價、面對之問題，即在於『脫線產品』不是通
      過一般品質管制或檢驗，即可發現，『脫線產品』亦不一定每次使用均會『脫
      線』，是故該測試中心所謂找不到車輛的故障或瑕疵足以產生「無預期加速Ｕ
      Ａ」事件所必然的「無預期性的大動力輸出」或「煞車失效」的任何證據，亦
      無足即據以證明系爭汽車始終具備通常可合理期待之安全性」（參原證十七、
      八十七年度訴字第二二五三號判決）。是姑且不論系爭遊樂設施設置明顯不當
      ，已詳如前述及之前之準備書狀，其他乘客之使用未發生問題，亦不足推翻原
      告使用被告公司遊樂設施受傷，該遊樂設施不具通常合理期待之安全性之事實
      。從而，被告公司聲稱該項遊樂設施自開放供遊客使用，迄至未曾造成原告指
      訴之傷害此並非事實，不足為被告公司免責之事證，灼然明甚。
六、被告公司辯稱搭乘遊樂設施之前均會廣播提醒乘客「頸部緊靠椅背，雙手抓好，
    切勿低頭，準備啟動」等語，而主張原告受傷應係未遵守安全注意事項及現場人
    員提醒而疏忽所致，此純屬子虛：
（一）按案發當日，適逢暑假且係星期日假日，遊客超出可容納人數，原告搭乘時已
      係晚上七、八時許，被告公司工作人員因已工作一整天且遊客眾多已疲累不勝
      應付，且因被告管理鬆散，根本未廣播上開遊客應注意及配合事項，被告所稱
      之廣播設備係備而不用或僅供檢查之用而已，原告搭乘時根本未被提醒，亦無
      廣播警告應行注意事項，此有證人陸正民於八十七年偵字第四九六二號偵查案
      之證詞：「當日服務人員態度不好，並未聽到廣播，且伊之護欄未弄好，經伊
      出聲才過去幫忙拉緊．．．．」可證。按原告係遊客，且係第一次乘坐該遊樂
      設施，無從得知上開應行注意事項，在被告公司未廣播上開乘坐者應行注意事
      項下，被告尚難以有警告標語，有廣播設備即遽以推認原告受傷純係原告本身
      之坐姿或健康、體質所造成。姑且不論，原告受傷是否與原告之坐姿、低頭有
      關，惟被告公司工作人員未予廣播提醒、警告，且被告主張之警告標示牌並未
      提及關於搭乘坐姿應行注意事項，致原告在未被告知應注意及配合事項下，因
      搭乘被告所設置之遊樂設施，致受傷害，縱如被告抗辯原告受傷與原告低頭有
      關，然因被告未盡警告、提醒義務，被告何能主張免責？
（二）關於被告公司辯稱曾以廣播提醒乘客應注意事項乙節，雖被告公司辯稱廣播係
      遊樂設施操作過程固定程序之一，似謂不可能漏未為之，惟所謂之固定程序係
      本件事故發生後進入司法程序被告之主張，事後之存在，不代表案發當時亦存
      在，事後加裝、修改非不可能，故捨案發當時之事實舉證，以案發後履勘現場
      時存在，推證案發當時亦存在，如此推證，如何信服！倘果如被告所稱廣播係
      固定非人工之操作程序，當可提出該程序安裝、維修、操作之記錄為證，被告
      公司未能提出，空言以案發後情事作準，如何信實？
七、被告公司抗辯原告之受傷與該公司所提供之遊樂設施無因果關係，亦不足採：
（一）查原告於八十七年七月五日晚上七、八時許搭乘被告公司快速自由落體之「大
      怒神」遊樂設施後，旋即身體不適，待參觀結束被告公司煙火節目，原告已支
      撐不住，立即就近前往國軍八０四總醫院就診，關於此情，國軍桃園總醫院八
      十八年六月十日（８８）濟品（五）字第一四五六號函已然證實「案內乙○○
      入院（急診）時間為87.7.5下午十時零五分。」（參原證八）；當時原告就診
      之症狀依國軍桃園總醫院之出院病歷摘要主訴病症為「頸痛和麻痛，在兩側前
      臂以上，頸部之後」，診斷結果係「頸椎第五、六節半脫位。」（參原證九）
      、「頸椎損傷併第五、六頸椎半脫位及椎間盤突出，兩側神經根症候」（參原
      證一、診斷證明書），原告受到頸椎損傷之傷害甚明；而原告在此之前，身體
      狀況健康良好，尤其從未有任何神經頸椎之問題，除有原告案發前之就診資料
      從未有神經外科之就診記錄可證外（參原證十），亦有國軍桃園總醫院出院病
      歷摘要原告病史概況可稽（參原證九）。原告年僅二十三歲，正值年輕，從未
      有神經頸椎之問題，八十七年七月五日晚八時許搭乘被告公司遊樂設施，當晚
      十時旋即不適送醫治療，檢查結果頸椎受到創傷，準此，原告之受傷係搭乘被
      告公司之遊樂設施所造成，應無疑義，乃被告公司竟睜眼說瞎話，聲稱原告之
      受傷與該公司提供之遊樂設施無關，以無因果關係置辯，被告公司昧於事實，
      強詞奪理，如何可採！
（二）又原告急診後，於翌日七月六日住院（參原證九、國軍桃園總醫院之出院病歷
      摘要住院日期欄），而國軍桃園總醫院之出院病歷摘要病史欄記載「病人昨日
      playing時頸部受傷」所稱之昨日當指七月五日，故被告八十八年七月八日之
      答辯續二狀第一段指稱：昨日係指七月四日云云，顯與事實不符。甚且，就此
      疑義國軍桃園總醫院八十八年十一月八日濟品（五）字第二八四八號函說明第
      六點已明載「住院病歷記載之『昨天』乃指87.07.05」，已證明原告確係於八
      十八年七月五日至被告公司遊樂園搭乘遊樂設施而受到傷害，被告公司上述質
      疑不可採，已無疑義。
（三）次查，原告從無頸部之宿疾，此由國軍桃園總醫院之出院病歷摘要之病史欄中
      記載「病人過去幾年（the past years）是健康的」可證明（參原證九），且
      在函查之病歷、健保紀錄等亦可知原告從無神經外科之就醫紀錄，至於八十六
      年七月二十四日至同年月二十六日之就醫情形，由健保給付紀錄上明確載明科
      別０２，備註０２係內科即可明瞭與本案無關。又原告自八十六年間起任職於
      國軍桃園總醫院，惟自國軍桃園總醫院之出院病歷摘要病史欄記載「病人過去
      幾年（the past years）是健康的」可證明原告在任軍職期間並無任何頸部受
      傷之病史，惟被告卻一再請求函查已臻明確之事實，其拖延訴訟之心態昭然若
      揭。而事實上，依國軍桃園總醫院八十八年十一月八日濟品（五）字第二八四
      八號函說明第五點，亦已證八十六年七月二十四日至八十六年七月二十六日原
      告係因急性胃炎住院接受胃鏡檢查及內科治療，非神經外科，再次說明原告在
      本案事故發生前從無關於頸部之宿疾。
（四）按原告於事故發生當時年僅二十二歲，正值年輕，並從無與本案傷害有關之就
      醫記錄，甚且原告於八十六年進入國軍桃園總醫院擔任護理師時曾作全身健康
      檢查，通過健檢始能擔任該職，足證原告身體並無被告所稱有異樣，異於常人
      之情形，被告空言主張，實不足採。再者原告本身原為護理人員，若自身有此
      舊疾或身體狀況不宜從事如此危險遊戲，豈有毫無自知甘冒危險之理？是被告
      辯稱原告之傷害係原告個人身體特殊狀況所致，顯屬不實。又原告因搭乘被告
      公司之遊樂設施受傷而多次與被告在新竹縣消費爭議調解委員會調解，被告均
      不否認原告係搭乘被告公司之遊樂設施受傷，僅因被告所提出之新台幣四十萬
      元之賠償金與原告請求之數額不符而未能調解成立，此有調解不成立證明書可
      證（參原證七、新竹縣政府八八府秘法字第一五五二０號函、調解不成立證明
      書）。
八、按從事設計、生產、製造商品或提供服務之企業經營者應確保其提供之商品或服
    務，無安全或衛生上之危險。商品或服務具有危害消費者生命、身體、健康、財
    產之可能者，應於明顯處為警告標示及緊急處理危險之方法。企業經營者違反前
    二項規定，致生損害於消費者或第三人時，應負連帶賠償責任，消費者保護法第
    七條第一項、第二項及第三項前段分別定有明文。又輸入商品或服務之企業經營
    者，視為該商器之設計、生產、製造者或服務之提供者，負本法第七條之製造者
    責任，同法第九條亦定有明文。換言之，企業經營者、輸入商品或服務之企業經
    營者，係負無過失責任。則就現行消費者保護法第七條採行無過失賠償責任制度
    之明確立法意旨，及同條第三項但書關於企業經營者能證明其無過失者，亦僅得
    減輕其賠償責任而不影響其責任之成立等加以觀察，前開條文所定之商品責任係
    基於商品之瑕疵或危險，而非如過失責任之基於行為之非難，本於貫徹無過失責
    任立法本旨之立場，強調商品本身之狀態方為責任之基礎，而不考慮責任主體之
    行為非難。由於無過失責任制度之承認本身即具有高度之政策衡量色彩，尤其當
    前藉由保險制度配合分散危險之程度為綜合考量，企業經營者不得以其已盡各製
    造業及設計業通常之注意義務而主張免責（參閱黃明陽著淺論發展上危險之責任
    ，載於消費者保護研究第一輯第一三五至一四七頁；並參照台灣台北地方法院八
    十五年度訴字第五一二五號判決意旨）。職故，本案原告搭乘被告公司遊樂設施
    致受傷害，事屬不爭之事實，縱被告公司之遊樂設施通過安檢並有定期保養、維
    修，依消費者保護法之規定仍須負賠償之責。
九、依消費者保護法第七條第一、二項及第三項前段、第九條規定被告公司應負賠償
    責任，已如前述。再因故意或過失，不法侵害他人之權利者，負損害賠償責任。
    又不法侵害他人之身體或健康者，對於被害人因此喪失或減少勞動能力，或增加
    生活上之需要時，應負損害賠償責任。又不法侵害他人之身體、健康、名譽或自
    由者，被害人雖非財產上之損害，亦得請求賠償相當之金額。民法第一百八十四
    條第一項、第一百九十三條第一項及第一百九十五條第一項亦分別規定甚明。故
    原告爰依上開法條之規定，向被告請求如下之損害賠償：
（一）醫療費用部分：
      查本件原告因被告之過失，致身受重傷住院治療，曾支出醫療費用一十萬零三
      仟八佰零三元，參國軍桃園總醫院八十八年十一月八日濟品（五）字第二八四
      八號函附件醫療費用明細表影本。
（二）增加生活上之需要：
      原告此次受傷，尚未全癒，須經歷二次開刀手術拔除固定器，及接受復健治療
      ，費用合計約需十八萬元，包括手術費二萬元（參國軍桃園總醫院八十八年十
      一月八日濟品（五）字第二八四八號函說明第三點）、住院醫療費用比照前次
      住院費用支出四萬八千七百二十三元（參國軍桃園總醫院八十八年十一月八日
      濟品（五）字第二八四八號函附件醫療費用明細表影本，扣除該次手術費五萬
      五千零八十元後所得金額）、看護費每日二千二百元三十日（2200×30）共六
      萬六千元，及復建費用約計六萬元，合計十九萬四千七百二十三元，原告僅請
      求十八萬元，自有所據。
（三）工作損失部分：
  １、不能工作之損失：
      查本件原告因此次傷害，業於八十七年七月二十七日遭解聘（參原證二、國軍
      桃園總醫院八十七年七月二十七日（八七）濟品（三）字第二０九六號令），
      而原告須休養一年，此另有國軍桃園總醫院診斷證明書可參（原證十九），其
      上明載「不宜劇烈運動及短期內不能工作，需保養貳年」，故原告於休養期間
      至少一年無法工作，至為顯然。按原告原在國軍桃園總醫院擔任護理師工作，
      每月薪資計三萬八千七百五十五元，每年薪資共計四十六萬五千零六十元（詳
      見原證三、扣繳憑單），因此次傷害須休養一年無法工作，其不能工作之損失
      計四十六萬五千零六十元。
  ２、減少勞動能力之損失：
      查本件原告因此次傷害，致其勞動能力減少百分之十（見原證四、診斷證明書
      ）。故原告減少勞動能力之年損害額為四萬六千五百零六元。又原告現年二十
      三歲，勞動年數計算至六十歲止，共計三十七年，依霍夫曼式計算法，扣除中
      間利息，被告一次給付原告之賠償總額為九十八萬九千三百九十六元。
（四）精神慰撫金部分：
      查本件原告因此次事故，致頸椎受有嚴重傷害，頭部仰抬困難，且原告年紀尚
      輕，來日方長，原告因該傷害，精神上之痛苦實非筆墨所能形容，爰依法請求
      精神慰撫金一百五十萬元。
（五）懲罰性損害賠償部分：
      按依消費者保護法第五十一條後段之規定，依本法所提之訴訟，因企業經營者
      之過失所致之損害，消費者得請求損害額一倍以下之懲罰性賠償金。查本件被
      告所設置之遊樂設備，防護措施不良，人員操作失當，被告顯有過失，依上開
      法文意旨，爰請求被告賠償原告五十萬元之懲罰性損害賠償。
    以上共計被告應賠償原告三百七十三萬八千二百五十九元及自起訴狀繕本送達翌
日起至清償日止，按年息百分之五計算之法定利息。
十、末按法院為企業經營者敗訴之判決時，得依職權宣告為減免擔保之假執行，消費
    者保護法第四十八條第二項定有明文。本件懇請鈞院依上開法條之規定，依職權
    免除擔保而宣告假執行，或減少擔保准原告供擔保而宣告假執行。
參、證據：提出下列證據，並聲請函詢被告於國軍八０四醫院就診比照健保給付明細
    及復健所需時間及花費。
原證一：入場券、統一發票及診斷證明書影本各一件。
原證二：國軍桃園總醫院八十七年七月二十七日（八七）濟品（三）字第二０九六號
        令影本一件。
原證三：扣繳憑單影本二紙。
原證五：新竹縣政府開會通知單影本二件。
原證六：宋振秀之診斷證明書影本一件。
原證七：新竹縣政府八八府秘法字第一五五二０號函、調解不成立證明書影本各一件
。
原證八：國軍桃園總醫院八十八年六月十日 (88)濟品 (五)字第一四五六號影本乙份
。
原證九：國軍桃園總醫院之出院病歷摘要中英文譯本各兩份。
原證十：中央健康保險局保險對象門診就醫記錄明細表。
原證十一：宋振秀國軍台中總醫院病歷摘要影本乙份。
原證十二：剪報一份。
原證十三：剪報一份。
證十四：國軍台中總醫院八十八年九月十八日（八八）民診查字第０九四九號函影本
        乙份。
原證十五：六福村火山歷險受傷患者名單影本乙份。
原證十六：照片七幀。
原證十七：八十七年度訴字第二二五三號判決影本乙份。
原證十八：財團法人羅許基金會羅東博愛醫院診斷證明書乙份
原證十九：國軍桃園總醫院診斷證明書乙份。
乙、被告方面：
壹、聲明：原告之訴及其假執行之聲請均駁回。如為不利被告之判決，請准供擔保後
    得免為假執行。
貳、陳述：
一、查原告前已就本件損害事件提出刑事告訴被告之法定代理人業務過失傷害案，惟
    此業經鈞院檢察署檢察官詳為調查事證後，認該遊樂設施係通過品管嚴謹之德國
    技術控制委員會審核後始發給核可書，符合安全標準；並認該遊樂設施既為合法
    進口設置者，且系爭機器本身、維護保養、現場人員之操作及警告標示之製作等
    ，均無可議之處，安全上實已無虞；並依原告與訴外人陸正民、陸韻婷係同坐一
    排，且原告自承當日乘坐時頭往下看，未靠椅背坐；陸正民則稱在無人教之狀況
    下，乃自然坐著之狀況（按陸正民證稱「無人教之狀況」，實與現場廣播提醒乘
    客注意坐姿之事實不符，實不足以採信）；而事後陸正民及陸韻婷均安然無恙之
    情形，故認原告之受傷恐係伊採取與常人不同之姿勢所致，與被告之行為並無相
    當因果關係；故乃依刑事訴訟法第二百五十二條第十款之規定，作成不起訴處分
    ，此有鈞院檢察署檢察官不起訴處分書可稽（參被證一），嗣後原告雖就此聲請
    再議，惟亦已為台灣高等法院檢察署駁回確定在案（參被證二），謹先敘明。
二、次按「當事人主張有利於己之事實者，就其事實有舉證之責任」民事訴訟法第二
    百七十七條定有明文可循。故原告既指稱伊於八十七年七月五日晚間至六福村主
    題遊樂園，乘坐園中之「大怒神」遊樂設施，因該遊樂設備安全設施不良，防護
    設備不周，及人員操作失當，致使伊頸椎損傷云云，則伊即應就伊所受之傷害確
    實係因乘坐「大怒神」遊樂設施所造成者，負舉證之責，始符法制。惟查原告所
    指訴之前開損害，除僅有伊提出受有損害之事實外，並無其他相關事證足以證明
    伊所受之損害確實係因乘坐「大怒神」遊樂設施所造成者，徒以空言而任意指摘
    ，即屬無據。
三、復查原告指稱系爭遊樂設施之安全設施不良、防護設備不周，及人員操作失當，
    致使伊受有頸椎損傷云云，此不惟與事實牟不相符，更屬毫無所據，實委不足採
    。蓋查：
（一）系爭種類之遊樂設施從設計、規劃階段之先期測試與檢查乃至製造後之驗收及
      遊樂場管理者、工作人員之諮商、訓練，均係經品管嚴謹之德國技術控制委員
      會（英譯即為TECHNICAL  CONTROL COMMITTEE簡稱ＴＵＶ）嚴格審核、測試通
      過後，始得出口至世界各國使用，由於其所規定之安全標準極高，使用之安全
      性無疑，故廣為業界接受及遵從，此業經該機器之進口代理商淳鈺企業有限公
      司工程部經理易聲宇於前開刑事案件偵查時證實在案，此有前開八十七年度偵
      字第四九六二號樸股承辦卷可資參照。
（二）又系爭遊樂設施係經政府相關機關審核後准予進口設置，並於開放供遊客使用
      前即依內政部發布之「機械遊樂設施管理辦法」第六條之規定（參被證十八）
      ，委由合法設立之機械技師事務所之合格技師（參被證三）施作安全檢查，做
      有安全檢查報告書（參被證四），並發給合格證明書在案（參被證五）。在每
      日開放供遊客使用前，均依照該設施之原廠提供之技術手冊由維修部門之專業
      人員（參被證六）負責保養、維護及檢查，俟安全無疑後始開放供遊客使用，
      此有「大怒神每日點檢試車表」（參被證七）可稽。且六福村遊樂園為保障遊
      客均能於最安全之環境下嬉戲遊樂，園區內各項遊樂設施均設有醒目之警告標
      示和注意事項，以提醒遊客注意安全，避免發生意外。「大怒神」遊樂設施亦
      不例外，除於等候區設有多處警告標示外（參被證八），並播放設施乘坐安全
      須知及示範影帶；而機房之操作人員係於機器旁之服務人員通知確認乘坐之遊
      客均已妥善就坐、安全護桿業已固定就位，且操作機器之儀控表亦顯示乘客及
      安全護桿均已妥善就坐及固定後，始會啟動機器上升；並於啟動機器前再以廣
      播提醒遊客「頭部緊靠椅背，雙手抓好，切勿低頭，準備啟動」等語，此並經
      鈞院檢察署檢察官現場勘驗屬實（參被證一不起訴處分書）。如此反覆多重之
      安全措施，即在善盡被告公司之注意義務，確保所提供之遊樂設施無安全或衛
      生之危險，故該遊樂設施自八十七年一月二十六日正式開放提供遊客使用以來
      ，迄至八十八年三月底止，乘載之人數約已超過二百十六萬餘人次（參被證九
      ），未曾有遊客因乘坐該遊樂設施而致生原告所指訴之損害。至於原告所指
      訴發生事故之當天，該項設施之運作亦屬正常，此由當日與原告乘坐同車次之
      他車乘客及與原告同車之訴外人陸正民、陸韻婷於乘坐後均無不適之情形即可
      得知；而此並經原告及訴外人陸正民於前開刑事案件偵查時自承及結證屬實在
      案；準此，即足以證明不惟該設施之運作是屬正常，且操作人員亦無任何過失
      之處。則原告竟憑空任意指摘該遊樂設施之安全設施不良、防護設備不周，及
      人員操作失當云云，即顯屬無稽，委不足採。另查目前世界各國擁有同機型之
      遊樂設施者計有二十八處之多，我國地區除被告公司所屬之六福村主題遊樂園
      外，尚有劍湖山世界、亞洲樂園等二處遊樂區亦有相類似之遊樂設施，亦均未
      曾發生原告所指訴之傷害，並此陳明。
四、原告繼又指稱事發當日，適逢暑假且係星期假日，遊客超出可容納人數，原告搭
    乘時已係晚上七、八時許，被告公司工作人員因已工作一整天且遊客眾多已疲累
    不勝應付，且因被告管理鬆散，根本未廣播上開遊客應注意及配合事項，廣播設
    備係備而不用或僅供檢查之用而已云云，俱屬無稽：
（一）蓋查被告公司之服務人員每日之工作時間係分三班制，並非工作一整天，故服
      務人員不會有疲累不勝應付之情形，此業經前開八十七年度偵字第四九六二號
      案，調查屬實在案可稽；是以原告於本案中竟扭曲事實，不實指摘被告公司之
      服務人員因於事發當日，適逢暑假且係星期假日，遊客超出可容納人數，已工
      作一整天且遊客眾多已疲累不勝應付云云，即顯與事實不符，不足為採。
（二）次查被告公司服務人員於每次啟動該遊樂設施前，必定廣播提醒乘客注意事項
      ，蓋此為該遊樂設施操作過程中之固定程序之一，此亦經檢察署檢察官於前開
      刑事偵查案件履勘現場時，反覆勘驗屬實無誤；準此，原告指稱事發當日，服
      務人員未廣播，廣播設備係備而不用或僅供檢查之用而已云云，此不惟與事理
      不符，更屬誣蔑之詞，實無足採。
（三）復查前開刑事偵查案件，檢察官係參酌與原告同坐一車之訴外人陸正民證稱在
      無人教導之情形下，係自然坐著之狀況（按如前所述，陸正民證稱「無人教之
      狀況」，實與現場廣播提醒乘客注意坐姿之事實不符，不足採信），而未受有
      如同原告指訴之傷害；又認系爭遊樂設施係合法進口、設置，機器之本身、維
      護保養、現場人員之操作及警告標示之製作等，均無可議之處，故而推論原告
      所受之傷害恐係因採取與常人不同之姿勢所致，與陸正民所述之各節並無因果
      關係。至於原告指訴之傷害是否與伊之坐姿、頭往下看或未靠椅背乘坐有關，
      實不得而知；惟原告遽稱被告公司之服務人員未盡提醒、警告義務，認被告何
      能主張免責云云，即與事實不符，委不足採；更何況如前所述，服務人員於每
      次啟動該機器前，均必依照操作模式，提醒乘客注意事項，此業經鈞院檢察署
      檢察官履勘屬實在案可稽，則原告於本案中再事指摘被告公司服務人員未予廣
      播注意事項云云，即不可採。
五、又退萬步言，縱認原告因乘坐「大怒神」遊樂設施而受有伊所指訴之損害，惟查
    伊所指稱之損害與被告之行為間究不具有相當因果關係，原告遽依民法第一百八
    十四條侵權行為之相關規定及消費者保護法第七條、第九條之相關規定請求被告
    應負擔損害賠償云云，亦屬無據：
（一）按侵權行為者，係指因故意或過失，侵害他人之權利或利益之不法行為。故除
      主觀上應具有故意或過失外，客觀上加害行為與損害結果間尤應具有因果關係
      ，始克相當。而加害行為與損害結果間之因果關係，學者間之通說係採相當因
      果關係說，亦即「無此行為，雖必不生此損害；有此行為，通常即足生此損害
      者，是為有因果關係。無此行為必不生此種損害；有此行為，通常亦不生此種
      損害者，即無因果關係」（參被證十）；實務上最高法院亦著有四十八年台上
      字第四八一號判例「損害賠償之債，以有損害之發生及有責任原因之事實，並
      二者之間，有相當因果關係為成立要件。故原告所主張損害賠償之債，如不合
      於此項成立要件者，即難謂有損害賠償請求權存在」同此見解可稽，另同院二
      十三年上字第一○七號、三十三年上字第七六九號判例亦同此旨。
（二）次按損害賠償責任之種類固可因立法政策因素而分別為過失責任或無過失責任
      ，惟於探究行為人應否負擔損害賠償責任前，應先審究者厥為行為與損害結果
      之間是否具有相當因果關係；蓋行為與損害結果之間具有相當因果關係為損害
      賠償責任之前提要件，此不僅為一般損害賠償之法理，縱於採行無過失賠償責
      任之消費者保護法亦復如是規定，此由該法第七條第三項規定「企業經營者違
      反前二項規定，『致生』損害於消費者或第三人‧‧‧」即可得知企業經營者
      提供之商品或服務縱具有危害消費者之生命、身體、健康、財產之可能者，亦
      需因此而「致生」損害之結果，企業經營者始需負擔無過失賠償責任；否則，
      倘若消費者一主張受有損害，未究明損害結果與行為間是否具有相當因果關係
      ，企業經營者即須負擔損害賠償之責，如此無異係課予企業經營者負擔「無因
      果關係責任」，此不惟不符法理，更有違前開消費者保護法之相關規定，其理
      甚明。茲舉一例說明，俾供參酌：如數人同時共飲一瓶鮮乳，其中一人飲後發
      生腸胃不適症狀，其餘共同飲用者則皆安然無恙，此時充其量僅得謂該腸胃不
      適者係於飲用鮮乳後發生腸胃不適之現象，此容或為個人因素所致，惟究不得
      以此即遽謂飲用該鮮乳之行為，於通常情形下必然發生腸胃不適之症狀，鮮乳
      與損害結果間具有相當因果關係，甚而欲以消費者保護法之相關規定，主張企
      業經營者應擔負無過失賠償責任云云，其無理之處，即甚灼然。
（三）同此之理，姑且不論原告主張伊係於乘坐被告提供之遊樂設施後發生頸部傷害
      是否屬實，又伊是否於乘坐系爭遊樂設施前即曾受有頸部傷害之痼疾；惟由系
      爭遊樂設施自提供遊客使用至八十八年三月底已逾二百十六萬人次（參被證九
      ），從未發生原告指訴之傷害；且原告指訴發生事故之當日，原告及二位友人
      均係依被告公司服務人員之指示，與一般乘客相同，採取自然之坐姿乘坐系爭
      遊樂設施，原告及二位友人係坐於同一機具，而原告之二位友人及其他遊客均
      未發生原告所指稱之傷害之情形以觀，實足以證明原告指稱之傷害與被告提供
      之遊樂設施或服務人員之操作間之間，不具有相當因果關係甚明。是以原告遽
      以消費者保護法之無過失損害賠償責任規定，欲強加損害賠償之責於被告，即
      屬無理，更乏所據。
（四）又消費者保護法關於企業經營者之責任規定，固採取所謂無過失責任，惟此亦
      僅於消費者證明損害之發生與產品或服務間具有相當因果關係後，為免舉證證
      明企業經營者之過失責任之困難，故對企業經營者之責任採取無過失責任；否
      則，若認消費者只須提出損害之事實，而無庸證明損害之發生與企業經營者提
      供之產品、服務間是否具有相當因果關係，即得請求損害賠償，如此不啻有違
      消費者保護法之目的，更不符損害賠償法則。故消費者欲以消費者保護法之相
      關規定主張權利之保護時，仍應善盡本身於法律上之責任，亦即對於損害行為
      與損害結果間之相當因果關係，即應依民事訴訟法第二百七十七條規定，由主
      張利己事實之原告負擔舉證之責，始符法制。此於原告所舉之台灣台北地方法
      院八十七年訴字第二二五三號有關汽車「暴衝」之損害賠償事件之判決案例，
      亦採此見解。準此，循據前開學者通說、判例意旨及該設施之使用情形、原告
      乘坐時之狀況等情形以觀，原告指訴之傷害既與被告間不具有相當因果關係，
      則伊率以民法第一百八十四條侵權行為之相關規定及消費者保護法第七條、第
      九條之規定主張被告對伊所受之損害應負擔損害賠償之責云云，於法即顯屬無
      據。
六、原告復舉前開台灣台北地方法院八十七年訴字第二二五三號有關汽車「暴衝」之
    損害賠償事件判決案例，說明所謂「脫線產品」並不一定每次使用均會「脫線」
    ，故認其他使用系爭遊樂設施之乘客未發生問題，亦不足以推翻原告使用系爭遊
    樂設施受傷，系爭遊樂設施不具通常合理期待之安全性之事實云云，實屬無稽。
    蓋查：
（一）前開案例所述之事實係指大量生產之汽車，消費者因使用該汽車發生事故，故
      該判決認為大量製造之產品仍不免發生所謂「脫線產品」之情形，又雖然車輛
      研究測試中心鑑定該類型之汽車無設計、生產或製造上瑕疵、危險，仍無法據
      以證明該汽車始終具備通常可合理期待之安全性，故判決汽車輸入廠商仍需負
      損害賠償之責。姑且不論前開判決之見解是否可採，惟其僅為個案判決且尚未
      確定，實無拘束本案判決之結果，謹先敘明。
（二）又本案之事實則係單一之遊樂設施，並非如同前述案例所指係大量製造、生產
      之產品，故自無前開判決所示之眾多產品仍不免發生所謂「脫線產品」之情形
      ，兩者案例事實既不相同，自無法比附援引；原告徒以前開判決之結果即遽為
      本案請求依據，即有引喻失當之處，且屬無理。
（三）況系爭遊樂設施係一圓柱體設計，有五具面向外之機器，每部機器設有四個座
      位，同起同落；故若機器之運作發生問題，則至少同屬一部機器之數位乘客均
      應發生相同之損害情形，始屬相當。惟如前所述，原告指訴發生損害事故之時
      ，系爭遊樂設施係屬正常運作，並無任何故障情形，且與原告同坐同一部機器
      之友人陸正明、陸韻婷並未發生與原告相同之損害。由此可知系爭遊樂設施與
      所謂產品於機器製造過程中不免因偶發性失誤而產生脫線產品之情形，自迥不
      相同，實不得同日而語。
（四）且單純之所謂「脫線產品」，亦不足以表示即與損害之結果間具有相當因果關
      係，故若欲課製造人或輸入者之無過失責任，仍需先行證明所謂「脫線產品」
      與損害結果之間具有相當因果關係，始足以認之，此理實甚明顯，此亦為原告
      所舉之前開判決所肯認（參該判決理由第貳、三、（三）、２點）。準此，原
      告並未舉證證明伊所受之損害結果與被告提供之遊樂設施間具有相當因果關係
      ，即遽以所謂「脫線產品」理論，強指被告應負擔損害賠償責任，顯屬無理。
七、原告繼又援引國外發生雲霄飛車之遊樂設施在高空中卡住不動或乘客掉落遊樂設
    施外之地面等事故，指摘被告提出安全檢查報告書、合格證明書等仍無法為免責
    之證明；另以與本案無關之訴外人宋振秀因乘坐被告提供之另一種遊樂設施「火
    山歷險記」亦受有與伊相類似之傷害，欲以此遽謂被告提供之遊樂設施具有相當
    之危險性；又謂系爭遊樂設施關於頸部之防護設施甚為重要，並舉宋振秀於另案
    提呈之照片為據，指摘被告公司對此即有設施不當之疑云云，俱屬無理。蓋查：
（一）本案原告指訴因乘坐「大怒神」遊樂設施而受傷之時，系爭遊樂設施乃屬正常
      運作，並無任何瑕疵或故障之情事，業如前所述；與原告援引之國外案例係發
      生機械故障始造成遊客傷害之情形，迥然不同；原告竟未究明其間之明顯差異
      ，任意比附援引而強加被告之責任，其無理之處，自不待言。
（二）另查訴外人宋振秀所乘坐之遊樂設施既與原告乘坐之系爭遊樂設施不相同，即
      不得相提並論；且宋振秀指訴之傷害是否與被告提供之遊樂設施間具有相當因
      果關係，尚未有定論，原告竟企圖以該個案影響本案之判決結果，實屬不當。
（三）又審視遊樂設施本身是否業已具有相當之安全設施，除需經專門之檢驗機關審
      核外，如欲與其他遊樂設施比較時，即應與性質相同之遊樂設施比較，實屬相
      當。經查與被告公司所提供之系爭遊樂設施相同之國外「大怒神」遊樂設施，
      亦無所謂頸部防護設施，蓋乘客胸前之安全護桿本身即具有保護頸部之護墊，
      足以維護乘客頸部之安全，此有被告公司及其他先進國家如日本、德國、澳大
      利亞等地之「大怒神」照片可資為憑（參被證十六）。甚者，縱以原告指稱之
      與本案無關之另一遊樂設施「火山歷險」為例，亦無所謂頸部防護設施，此有
      被告公司及美國、比利時、荷蘭、加拿大等地之相同遊樂設施之照片為證（參
      被證十七）。準此，原告遽謂與系爭遊樂設施相類似之國外遊樂設施均加裝頸
      部防護設施云云，即顯與事實不符。
（四）再者，遊樂設施之安全設施以足以維護遊客安全之必要設備即為已足，系爭遊
      樂設施既已與其他先進國家之相同遊樂設施，提供同樣足以維護遊客安全之必
      要安全設備，實即足以證明系爭遊樂設施並無任何安全設備不足之處；況系爭
      遊樂設施係經國內機械技師檢驗合格，並發給合格證明書，證明並無安全上疑
      慮（參被證三至五）。是故，原告未據實證即遽以指摘系爭遊樂設施不當云云
      ，自顯無理。
八、再查由國立台灣大學醫學院附設醫院函有關搭乘系爭遊樂設施是否會造成原告指
    訴之傷害之內容，更可得知經該院查詢國內、外相關之資訊，並未發現此類遊樂
    設施會導致頸椎傷害之報告；且該院更以系爭遊樂設施之運作模式，做出推論結
    果，認若乘坐者頭部保持正直即不易形成傷害。是以姑且不論前開推論之結果無
    法百分之百確定系爭遊樂設施於乘坐者頭部保持正直之情形下，不會發生原告指
    訴之傷害；惟由該院查詢國內、外之相關資料及系爭遊樂設施開放使用迄至八十
    八年三月底止約計逾二百十六萬人次均無發生相同或相類似之傷害案例，恰足以
    證明原告指訴之傷害結果與系爭遊樂設施之間不具相當因果關係，其理甚明。至
    於原告指稱該國立台灣大學醫學院附設醫院之復函表示系爭遊樂設施「確實」可
    能造成乘坐者之頸椎傷害，實顯與事實不符，此有該醫院之復函附卷可稽，不容
    原告任意曲解。
九、末查原告請求之各項損害賠償，俱未提出相關證明以實其說，實不足採，茲分述
    於后：
（一）醫療費用部分：原告僅憑原證四之診斷證明書，實不足以證明所需之醫療費用
      為何。
（二）工作損失部分：
  １、不能工作之損失：原告雖提出原證二之令函證明伊已受國軍桃園總醫院解聘，
      惟由該令函之內容，實無法證明伊之受解聘與伊所受之傷害有何因果關係。
  ２、減少勞動能力部分：原證四之診斷證明書係於八十七年十月九日作成，迄原告
      起訴時已逾五個月、至今亦已有十三個月之久，而原告經相關之診治後，目前
      之身體狀況是否仍如該診斷書所載，即值懷疑；又該診斷書僅載明頭部活動性
      減少約百分之十，並非即謂勞動能力減少百分之十，故原告以此遽謂伊之勞動
      能力減少百分之十，並以此計算損害賠償金額，即屬無據。
  ３、精神慰撫金及懲罰性損害賠償部分：原告所受之傷害既與被告提供之遊樂設施
      間未具有相當因果關係，則此部分之請求自屬無理。
參、證據：提出下列證據並聲請調閱原告全民健康保險就診資料、向國軍八０四總醫
    院查詢原告八十六年七月二十四日至八十六年七月二十六日就診原因。
被證一：新竹地方法院檢察署不起訴處分書。
被證二：臺灣高等法院檢察署處分書。
被證三：技師登記證書及執業執照。
被證四：安全檢察報告書。
被證五：勘驗合格檢查報告書。
被證六：考試院特種考試及格證書、考驗合格證書及畢業證書影本五件。
被證七：大怒神每日點檢試車表影本三十一件。
被證八：現場警告標語照片影本二幀。
被證九：六福村主題樂園大怒神乘坐人數統計表影本一件。
被證十：孫森焱著民法債篇總論頁一七五至一七六。
被證十一：系爭遊樂設施原廠商說明文件及譯文影本各一件。
被證十二：國軍八０四總醫院病歷用紙影本。
被證十三：中央健康保險局對象住院就醫紀錄明細表影本一件。
被證十四：中央健康保險局保險對象門診就醫紀錄明細表影本一件。
被證十五：大怒神地面層平面圖及服務流程注意事項影本各一件。
被證十六：照片九幀。
被證十七：照片六幀。
被證十八：機械遊樂設施管理辦法條文影本二件。
丙、本院依職權調閱臺灣新竹地方法院檢察署八十七年度偵字第四九六二號卷、被告
    於國軍桃園總醫院病歷資料、宋振秀於國軍台中總醫院就診病歷資料、向行政院
    消費者保護委員會查相關案件、向國立臺灣大學醫學院附設醫院函詢意見。
      理      由
壹、原告起訴主張其於八十七年七月五日傍晚七時許，至被告公司六福村主題遊樂園
    ，乘坐「大怒神」超高速上下電動遊樂機，因該遊樂設備安全設施不良，防護設
    備不週，及人員操作失當，致原告於該遊樂設備自由落體落地時，受有頸椎損傷
    ，併第五、六頸椎半脫位及椎間盤突出等傷害，爰依消費者保護法第七條第一、
    二項及第三項前段、第九條、民法第一百八十四條第一項、第一百九十三條第一
    項及第一百九十五條第一項規定向被告請求賠償等語。被告則以原告是否因乘坐
    「大怒神」遊樂設施而受有所指訴之損害，其所指稱之損害與被告之行為間不具
    有相當因果關係等語置辯。
貳、按從事提供服務之企業經營者應確保其提供之服務無安全或衛生上之危險，企業
    經營者違反前項規定，致生損害於消費者時，應負賠償責任。而其所稱「安全或
    衛生上之危險」，係指服務於其提供時，未具通常可合理期待之安全性，且未符
    合當時科技或專業水準者而言。消費者保護法第七條第一項、第三項及該法施行
    細則第五條第一項定有明文。
一、被告公司以各種遊樂設施供大眾娛樂之服務為營業項目之一，自屬消費者保護法
    所謂提供服務之企業經營者，而原告以消費為目的，至被告公司設置之六福村主
    題樂園購票使用被告提供之娛樂設施，自有消費者保護法之適用。又消費者保護
    法雖與一般侵權行為不同，採無過失責任即著眼於商品或服務之危險，惟就服務
    危險存在、因果關係及損害之發生仍須由損害賠償請求權人負舉證責任。本件原
    告主張至被告公司開設之六福村遊樂園使用「大怒神」遊樂設施，因該遊樂設備
    安全設施不良，防備不週，及人員操作失當，致原告於該遊樂設備自由落體落地
    時，受有頸椎損傷，併第五、六頸椎半脫位及椎間盤突出等傷害，請求被告賠償
    ，為被告否認，自應由原告就服務危險存在、因果關係及損害之發生負舉證責任
    。
二、經查，原告主張其於八十七年七月五日晚上七、八時許搭乘被告公司快速自由落
    體之「大怒神」遊樂設施後，旋即身體不適，立即前往國軍八０四總醫院就診，
    ，診斷結果認原告受有「頸椎第五、六節半脫位；頸椎損傷併第五、六頸椎半脫
    位及椎間盤突出，兩側神經根症候」等傷害，已據其提出被告公司售出之星光票
    三張及統一發票一張以及國軍八０四總醫院附設民眾服務處診斷證明書等件為證
    ，該星光票上載有八十七年七月五日已使用，以及下午五點後入園有效，足見原
    告為該日下午五時以後進入被告所開設之六福村主題樂園使用遊樂設施。復經本
    院函調原告至國軍桃園總醫院就診病歷，該院函稱原告入院急診時間為八十七年
    七月五日下午十點零五分，病歷上記載原告到院主訴頸痛及兩側前臂上方及頸部
    後方麻痛，經該院拍攝ｘ光照片及電腦斷層顯示第五及第六頸椎半脫位，而於八
    十七年七月十三日進行手術狀況獲得改善等語。有該院八十八年六月十日（８８
    ）濟品（五）字第一四五六號函及所附病歷報告附卷可稽。而經本院向中央健康
    保險局及國軍桃園總醫院函查原告於本件事發前一年之就醫紀錄，亦查無原告因
    神經頸椎之病痛到任何醫院就診之紀錄，此亦有中央健康保險局八十八年六月十
    日健保審字第八八０二七二六七號函及國軍桃園總醫院八十八年十一月八月濟品
    五字第二八四八函附卷可憑。可知原告確係於八十七年七月五日入園後，受有前
    開傷害。
三、次查，本院檢送前開原告之診斷證明書及病歷摘要向國立台大醫學院附設醫院查
    詢意見，該院認：「本件遊樂設施（即大怒神）應屬高處垂直落下之型式，經查
    詢國外相關之資訊，並未發現曾提及此類設施會導致頸椎傷害之報告。但就該類
    設施之運作原理而言，前半段屬於以自由落體式之下降過程，身體隨設施座椅先
    於頭部下落，此時頸椎呈牽引舒張狀態較不易形成傷害；最末段時，身體隨座椅
    很快地減速，若頸部保持正直，則其對頸椎之壓力應不致太大，但若乘坐者頭部
    呈前屈（低頭）狀態，則可能造成很大的前屈力量，造成類似Whiplash之傷害，
    此前屈力量似有可能造成頸椎之傷害。（備註：以上論述，是以該設施之運作模
    式所做推論，惟就目前可供查詢之資料中，並未有過此類之傷害。）」此有該院
    八十八年九月三日八八校附醫秘字第一九六六０號函所附意見表在卷為憑。而本
    件被告所提供之「大怒神」設施，係一自由落體遊戲機，為圓柱體設計，五具面
    向外之機器，每部機器設有四個座位，座位上置有上向翻動之防護固定柵欄，乘
    客坐妥後，由各部機器之服務人員檢視防護柵欄有無壓妥後，再於機器外側之確
    認鍵壓下按扭，傳至控制操作機房之各部機器，顯示綠燈後，由機房操作人員按
    下啟動鈕，並以麥克風廣播「頭部緊靠椅背，雙手抓好，切勿低頭，準備啟動」
    ，然後機器緩緩昇起至最高處稍停留後即快速下降，至三分之二高度處，置有磁
    力阻板，以磁力相斥之原理未減速至底層始停止，共計約三十秒，控制室內有操
    作人員乙組，及廣播設備及電力控制箱六組，操作人員透過透明玻璃，可以看到
    外場之服務人員確認後之手勢，現場貼有警告標語，警告：「大怒神是一項從高
    處忽然快速墜落之驚險設施。心臟病、高血壓、脊椎骨及頸首部有問題者及六十
    歲以上之老年人切勿乘坐，否則後果自負」，經新竹地方法院檢察署檢察官於八
    十七年八月二十六日至被告開設之六福村主題樂園履勘確認無訛，此亦有該署八
    十七年度偵字第四九六二號案卷所附勘驗筆錄及照片可憑。
四、綜上可知，被告所提供之「大怒神」遊戲機，為搭載遊客至高處再以快速垂直下
    落後停止之設施，依前揭國立台大醫學院附設醫院意見所示，如乘客以低頭方式
    乘坐，即有受傷之可能，而進入被告公司六福村主題樂園搭乘「大怒神」遊戲機
    之遊客，應有相當比率從未搭乘過此一或同種類之遊樂設施，在排隊進入大怒神
    設施後，在被告公司派駐現場人員指導下立即坐上坐椅，更由於乘坐大怒遊戲機
    如同被告公司於現場所貼之警告標示所述為一「快速墜落之驚險設施」具有高度
    之刺激性，遊客在搭乘前之心情必然相當緊張，故不可能期待所有遊客，如同道
    路上之駕駛人，具有相當之道路安全駕駛知識之經驗一般，必能確遵守被告公司
    廣播所稱「頭部緊靠椅背，雙手抓好，切勿低頭，準備啟動」之規定，且對未遵
    守被告公司所稱之規定，將會導致如同原告所受傷害或其他更重大傷害之嚴重後
    果有所認識，則被告公司所提供之「大怒神」遊戲機確具有危險性，而對此遊戲
    機之危險性以及可能導致之後果（即低頭乘坐者脊椎骨及頸首部可能受傷）在被
    告公司主觀上應早有認識（非該服務之危險性在客觀上無人能認識），且此種危
    險性即使如原告所述該遊戲機從設計、規劃階段之先期測試與檢查乃至製造後之
    驗收及遊樂場管理者、工作人員之諮商、訓練，均係經品管嚴謹之德國技術控制
    委員會（英譯即為TECHNICAL  CONTROL COMMITTEE簡稱ＴＵＶ）嚴格審核、測試
    通過後，並經我國政府相關機關審核後准予進口設置，並於開放供遊客使用前即
    依內政部發布之「機械遊樂設施管理辦法」第六條之規定，委由合法設立之機械
    技師事務所之合格技師施作安全檢查，以及在每日開放供遊客使用前，均依照該
    設施之原廠提供之技術手冊由維修部門之專業人員負責保養、維護及檢查，仍無
    法加以排除，否則被告公司毋須在現場為切勿低頭之警告或脊椎骨及頸首部有問
    題者切勿乘坐之警示。再依被告所述「大怒神」遊戲機自供遊使用迄原告指稱發
    生事故之日止，業已歷經二百十六萬人次使用，則對於此項供數百萬大眾使用且
    具有危險性之遊戲機，被告公司應盡一切可能之方法防止遊客違反切勿低頭之指
    示，不能僅用警告標示以及廣播，主張本件被告所提供之「大怒神」遊戲機已具
    「通常可合理期待之安全性」。又衡諸該遊戲機之設置環境、維修、保養、操作
    以及乘坐者之管制，均在被告公司人員掌控之中，非如汽車或其他商品為消費者
    購回後，即脫離企業者之掌控（企業經營者對已售出之商品無從管制消費者使用
    或維修、保養等），社會大眾對被告公司就該遊戲機之安全性，應有更高期待，
    是被告公司提供之「大怒神」遊戲機實未具有「通常可合理期待之安全性」。再
    依原告過去之就醫紀錄可知，原並無任何頸椎方面之傷害，於當日下午五時以後
    乘座前開遊戲機後，即感不適，而於是日晚上十時至國軍桃園總醫院就診，主訴
    頸痛及兩側前臂上方及頸部後方麻痛，經該院拍攝ｘ光照片及電腦斷層顯示第五
    及第六頸椎半脫位。則原告受有前開傷害，非因原告原具有任何特異體質所致（
    而係由於原告乘坐時低頭），與被告所提供之「大怒神」遊戲機娛樂服務間，確
    可認為具有因果關係。
五、被告公司提供之「大怒神」遊戲機既未具有「通常可合理期待之安全性」，並因
    而致原告受有身體上之傷害，從而，原告依據消費者保護法第七條規定請求被告
    賠償其所受損害即屬有據，茲所應審究者，厥為原告請求之各項金額是否允當，
    爰分述如次：
（一）醫療費用部分：原告主張本件原告因被告之過失，致身受重傷住院治療，曾支
      出醫療費用十萬零三千八百零三元，另須經歷二次開刀手術拔除固定器，及接
      受復健治療，費用合計約需十八萬元（原告列為增加生活上需要）等語。經查
      ，原告受有第五及第六頸椎半脫位等傷害已如前述，而其第一次開刀住院，自
      八十七年七月五日迄同月十八日出院共計花費十萬零三千八百零三元，而第二
      次開刀拔除固定器預定費用之總額為一至二萬元，此有國軍桃園總醫院八十八
      年十一月八日濟品（五）字第二八四八號函及所附比照健保給付明細在卷可憑
      ，以原告所受傷害程度，應屬醫療必要費用，並將第二次開刀以國軍桃園醫院
      預計總額之最高額即二萬元，予以准許，即原告就醫療費用共可請求十二萬三
      千八百零三元。至於原告其餘部分請求，並未舉證以實其說（前開函文中已載
      明為費用總額），亦無法認為醫療上所必需，應予駁回。
（二）工作損失部分：
  １、不能工作之損失：原告主張因此次傷害，業於八十七年七月二十七日遭解聘，
      且至少需休養一年無法工作，其解聘前之每年薪資為四十六萬五千零六十元，
      故請求不能工作之損失計四十六萬五千零六十元等語，已據其提出與所述相符
      之國軍桃園總醫院八十七年七月二十七日（八七）濟品（三）字第二０九六號
      令、國軍桃園總醫院八十八年七月二十日診斷證明書以及扣繳憑單等件為憑，
      此部分請求均應予准許。
  ２、減少勞動能力之損失：原告另稱其因此次傷害，致其勞動能力減少百分之十，
      故原告減少勞動能力之年損害額為四萬六千五百零六元，又原告現年二十三歲
      ，勞動年數計算至六十歲止，共計三十七年，依霍夫曼式計算法，扣除中間利
      息，被告一次給付原告之賠償總額為九十八萬九千三百九十六元等語。惟查，
      原告所據以請求之國軍桃園總醫院八十七年十月九日診斷證明書，處理意見記
      載：該病患手術後將造成「頸部活動性」減少約百分之十，並未詳論其「勞動
      能力」減損比率，且此應係第一次開刀後於原告頸部裝置固定器時導致頸部活
      動受限，而原告如於第二次開刀拔除固定器復健後，是否仍有勞動能力減少情
      形。另經本院向國軍桃園總醫院函詢結果，該院認復健所需時間大約於手術後
      三個月，復健後喪失勞動能力之比率實難評估，此有該院八十八年十一月八日
      濟品（五）字第二八四八號函可稽。原告就此部分尚難認已盡其必要之舉證責
      任，此部分之請求尚乏依據。
（三）非財產上之損害：本件原告因搭乘被告公司於六福村主題樂園之大怒神遊戲機
      而受有頸椎損傷，併第五、六頸椎半脫位及椎間盤突出等傷害，除於八十七年
      七月五日至同月十八日住院十三天接受前位頸椎骨融合及內固定手術，手術後
      頸部仍裝置有固定器，，又原有工作及生活受極大影響，其精神上所受痛苦，
      不可言喻，而其原任護理師工作，年收入為四十六萬餘元，被告六福開發股份
      有限公司為一上市公司，是以，本院審酌兩造之身分、地位及經濟能力與原告
      所受傷害之程度，認為原告請求一百五十萬元精神慰撫金之非財產上損害，尚
      嫌過高，應予核減為八十萬元，始為適當。
（四）懲罰性損害賠償部分：原告主張本件被告所設置之遊樂設備，防護措施不良，
      人員操作失當，被告顯有過失，依上開按依消費者保護法第五十一條後段之規
      定，請求被告賠償原告五十萬元之懲罰性損害賠償。惟如前所述被告公司所設
      置之「大怒神」遊戲機雖未具有「通常可合理期待之安全性」，惟此乃屬被告
      公司由於藉此種高度驚險之娛樂機器獲取利益，故依消費者保護法規定意旨，
      應課予較高度之防免義務，即被告公司應盡「理論上之一切可能防免危險之發
      生之作為」，否則不得免於賠償責任，並非謂被告公司有任何過失可言。而被
      告公司前開機器從設計、規劃階段之先期測試與檢查乃至製造後之驗收及遊樂
      場管理者、工作人員之諮商、訓練，均係經品管嚴謹之德國技術控制委員會審
      核、測試通過後，並經我國政府相關機關審核後准予進口設置，並於開放供遊
      客使用前即依內政部發布之「機械遊樂設施管理辦法」第六條之規定，委由合
      法設立之機械技師事務所之合格技師施作安全檢查，以及在每日開放供遊客使
      用前，均依照該設施之原廠提供之技術手冊由維修部門之專業人員負責保養、
      維護及檢查，並在現場為切勿低頭之警告或脊椎骨及頸首部有問題者切勿乘坐
      之警示，已據被告提出技師登記證書、安全檢查報告書、勘驗合格證明書、大
      怒神每日點檢試車表、現場警告標語照片、服務流程注意事項、各國同種類設
      施照片（日本、德國、澳洲）為證，並經新竹地方法院檢察署檢察官於八十七
      年度偵字第四九六二號偵查案件處分不起訴，原告再議後經臺灣高等法院檢察
      署以八十八年度議字第六四四號處分書駁回再議聲請，自難認被告公司就大怒
      神遊戲機設置、防護措施或人員操作有過失。被告公司提供娛樂設施服務予原
      告，雖有防護不周之處，但其提供服務之乃基於善意，並無任何不法意圖，又
      無任何過失，而就原告身體上及精神上之損失已予賠償如前述，實無再課懲罰
      性賠償之必要，原告請求懲罰性損害賠償部分，即非適當，不應准許。
六、綜上所述，原告依據消費者保護法第七條第一、二項及第三項前段、第九條、民
    法第一百八十四條第一項、第一百九十三條第一項及第一百九十五條第一項規定
    ，得向被告請求之金額為一百三十八萬八千八百六十三元及自起訴狀繕本送達翌
    日（即八十八年三月二十六日）起至清償日止，按週年利率百分五計算之利息，
    原告請求就此範圍內，為有理由，應予准許；逾此部分之請求，為無理由，應予
    駁回。
七、本件判決之基礎已臻明確，兩造其餘攻擊防禦方法及舉證，於判決之結果無影響
    ，毋庸一一論列，併此敘明。
參、本件原告勝訴部分，依消費者保護法第四十八條第二項規定，為免供擔保之假執
    行宣告，被告就此部分，陳明願供擔保，免為假執行，尚無不合，爰酌定相當擔
    保金額准許之；至原告敗訴部分，其假執行之聲請，已失所附麗，併予駁回。
肆、據上結論，本件原告之訴為一部有理由，一部無理由，並依民事訴訟法第七十九
    條但書、第三百九十二條以及消費者保護法第四十八條第二項，判決如主文。
中      華      民      國    八十九    年      一      月      七    日
                                  臺灣新竹地方法院民事第二庭
~B法      官  張松鈞
右為正本係照原本作成。
如對本判決上訴，須於判決送達後廿日內向本院提出上訴狀。
~B法院書記官  李桂珠
中      華      民      國    八十九    年      一      月      七    日


司法院資訊處製作；財團法人民間司法改革基金會備份。
